臺灣澎湖地方法院民事裁定
111年度消債職聲免字第5號
聲  請  人  
即  債務人  鄭伯宜  

相  對  人
即  債權人  合作金庫商業銀行股份有限公司

法定代理人  雷仲達  
代  理  人  李崇維  
相  對  人
即  債權人  台灣銀行股份有限公司


法定代理人  呂桔誠  

上列債務人聲請清算事件，本院裁定如下：
    主  文
債務人鄭伯宜應予免責。
    理  由
一、按法院為終止或終結清算程序之裁定確定後，除別有規定外
    ，應以裁定免除債務人之債務，消費者債務清理條例（下稱
    消債條例）第132條定有明文。次按法院裁定開始清算程序
    後，債務人有薪資、執行業務所得或其他固定收入，扣除自
    己及依法應受其扶養者所必要生活費用之數額後仍有餘額，
    而普通債權人之分配總額低於債務人聲請清算前二年間，可
    處分所得扣除自己及依法應受其扶養者所必要生活費用之數
    額者，法院應為不免責之裁定。但債務人證明經普通債權人
    全體同意者，不在此限，復為消債條例第133條所明定。另
    按債務人有下列各款情形之一者，法院應為不免責之裁定。
    但債務人證明經普通債權人全體同意者，不在此限：㈠於七
    年內曾依破產法或本條例規定受免責。㈡故意隱匿、毀損應
    屬清算財團之財產，或為其他不利於債權人之處分，致債權
    人受有損害。㈢捏造債務或承認不真實之債務。㈣聲請清算前
    二年內，因消費奢侈商品或服務、賭博或其他投機行為，所
    負債務之總額逾聲請清算時無擔保及無優先權債務之半數，
    而生開始清算之原因。㈤於清算聲請前一年內，已有清算之
    原因，而隱瞞其事實，使他人與之為交易致生損害。㈥明知
    已有清算原因之事實，非基於本人之義務，而以特別利於債
    權人中之一人或數人為目的，提供擔保或消滅債務。㈦隱匿
    、毀棄、偽造或變造帳簿或其他會計文件之全部或一部，致
    其財產之狀況不真確。㈧故意於財產及收入狀況說明書為不
    實之記載，或有其他故意違反本條例所定義務之行為，致債
    權人受有損害，或重大延滯程序，亦為消債條例第134條所
    明定。
二、經查：
  ㈠債務人前依消債條例向本院聲請清算，經本院以109年度消債
    清字第4號裁定自民國110年4月28日下午4時起開始清算程序
    ，並命司法事務官進行清算程序。嗣本院司法事務官於111
    年3月8日以110年度司執消債清字第5號裁定終結清算程序並
    確定在案等情，業經本院依職權調閱上開卷宗核閱屬實。
  ㈡經本院函詢各債權人陳述意見，除債權人台灣銀行股份有限
    公司未具狀外，其餘債權人合作金庫商業銀行股份有限公司
    具狀表示債務人積欠新臺幣（下同）15,567,584元，扣除清
    算執行程序受償65,000元，尚欠15,502,584元，免責極不合
    理，不同意債務人免責。
　㈢查債務人51年次，現年59歲，其於本院111年6月10日調查時
    表示自本院裁定開始清算程序後遭公司資遣，現無收入待業
    中，另經本院依職權調取債務人稅務電子閘門所得調件明細
    表等資料顯示，其名下無財產，110年度所得243,263元，10
    9年度所得為470,087元（見司執消債清卷第50頁、本院卷第
    35至36頁），110年度收入所得減少約1/2，堪信聲請人前開
    所陳遭公司資遺，目前無業等語屬實。債務人於清算程序開
    始後並無固定收入，揆諸上開規定，本件債務人之財產狀況
    顯與消債條例第133條法院應為不免責裁定之要件不符。
  ㈣又消債條例關於清算程序係以免責主義為原則，不免責為例
    外，則各債權人如主張債務人尚有消債條例第134條所列各
    款之不免責事由，自應就債務人合於上開要件之事實舉證以
    實其說。惟債權人等均迄未具體說明或提出相當事證證明，
    自難認聲請人有消債條例第134條各款所定不免責事由，自
    不得依此規定為不免責之裁定。
三、綜上所述，本件查無債務人有消債條例第133條及第134條所
    定不免責事由，是本院自應以裁定免除債務人之債務。 
四、爰裁定如主文。
中　　華　　民　　國　　111 　年　　6 　　月　　30　　日
                        民事庭  法  官  陳順輝
以上正本係照原本作成。
如對本裁定抗告須於裁定送達後10日內向本院提出抗告狀，並應
繳納抗告費新臺幣1,000 元。
中　　華　　民　　國　　111 　年　　6 　　月　　30　　日
                                書記官　祝語萱